臺灣高雄地方法院民事裁定
111年度消債更字第102號
聲  請  人  陳俐均
0000000000000000

0000000000000000

0000000000000000

0000000000000000

上列當事人因消費者債務清理事件聲請更生，本院裁定如下：
    主  文
聲請人陳俐均自中華民國一一一年十月五日下午四時起開始更生
程序。
命司法事務官進行本件更生程序。
    理  由
一、聲請意旨略以：伊有不能清償債務情事，前聲請前置協商成
    立，惟仍不得已毀諾。伊又未經法院裁定開始清算程序或宣
    告破產，爰聲請更生等語。
二、按債務人不能清償債務或有不能清償之虞者，得依本條例所
    定更生或清算程序，清理其債務。債務人無擔保或無優先權
    之本金及利息債務總額未逾新臺幣（下同）12,000,000元者
    ，於法院裁定開始清算程序或宣告破產前，得向法院聲請更
    生。法院開始更生程序之裁定，應載明其年、月、日、時，
    並即時發生效力。法院裁定開始更生或清算程序後，得命司
    法事務官進行更生或清算程序，必要時得選任律師、會計師
    或其他適當之自然人或法人一人為監督人或管理人。消費者
    債務清理條例（下稱消債條例）第3條、第42條第1項、第45
    條第1項及第16條第1項分別定有明文。　　
三、經查：
  ㈠聲請人曾依消債條例第151條第1項規定與最大債權金融機構
    台新國際商業銀行(下稱台新銀行)請求前置協商成立，聲請
    人應自民國110年8月起，分180期，利率0％，每月給付1,812
    元，惟聲請人於繳納2期後即未依約繳款而毀諾，此有台新
    銀行函暨前置協商機制協議書(卷第62至64頁)可參。聲請人
    稱毀諾時擔任妙善宮清潔員，每月薪資18,000元，扣除110
    年度依主管機關所公告高雄市每人每月不含房屋支出最低生
    活費之1.2倍即12,109元、母親扶養費2,480元後（詳後述，
    本裁定計算式均採元以下四捨五入），雖尚餘3,411元，惟
    上述協商範圍並未將多家資產公司債務，估計約520,000元
    以上(卷第158頁)列入協商債權，以聲請人每月所餘之3,411
    元，顯然無法全數清償，應認聲請人收入有限，有不可歸責
    於己之事由，致履行原協商條件有困難，而得聲請更生，合
    先敘明。
　㈡聲請人於108年度至110年度均無申報所得，名下有門牌號碼
    高雄市○○區○○○巷0000號未保存登記建物1筆(為聲請人配偶
    王邱景所遺)，現值80,500元；1995年出廠車輛1部；有富邦
    人壽保單1張，保單號碼Z000000000-00號，解約金70,628元
    、宏泰人壽保單1張，保單號碼0000000000號，解約金3,393
    元，至全球人壽保單1張無解約金。聲請人稱自109年3月起
    迄今任職於妙善宮宮廟，擔任清潔員，雇主為周燕萍；前於
    109年、110年領有行政院核發補助各30,000元，未領有其他
    補助或給付等情，有108年至109年綜合所得稅各類所得資料
    清單及財產歸屬資料清單(卷第11至13頁)、110年稅務電子
    閘門財產所得調件明細表(卷第135頁)、財產及收入狀況說
    明書（卷第4至5、149頁）、債權人清冊（卷第6至7頁）、
    戶籍謄本（卷第80頁）、勞工保險被保險人投保資料表（卷
    第17至18頁）、個人商業保險查詢結果表（卷第103至104頁
    ）、財團法人金融聯合徵信中心前置協商專用債權人清冊（
    卷第19至21頁）、信用報告（卷第22至26頁）、社會補助查
    詢表（卷第60至61頁）、租屋補助查詢表（卷第59頁）、勞
    動部勞動力發展署高屏澎東分署函（卷第67頁）、勞動部勞
    工保險局函（卷第68頁）、在職證明書(卷第84頁)、收入證
    明切結書(卷第92頁)、主任委員證明書(卷第165頁)、健保
    投保單位紀錄表(卷第150頁)、存簿暨交易明細表(卷第105
    至112頁)、聲請人陳報狀(卷第75至79、144至145、158至15
    9頁)、行照(卷第27頁)、富邦人壽保險股份有限公司函(卷
    第74頁)、宏泰人壽保險股份有限公司函(卷第142至143頁)
    、全球人壽保險股份有限公司函(卷第70至71頁)、高雄市稅
    捐稽徵處110年房屋稅繳款書、三民分處函(卷第121、146頁
    )、薪資袋(卷第147至148頁)附卷可參；依聲請人上述工作
    、收入、財產情形，認以聲請人於妙善宮擔任清潔員之每月
    薪資18,000元，核算其現在償債能力之基礎，堪屬妥適。
　㈢關於聲請人必要生活費用部分，聲請人主張每月支出12,944
    元(無房屋租金，卷第5頁)乙情。按債務人必要生活費用，
    以最近1年衛生福利部或直轄市府所公告當地區每人每月最
    低生活費1.2倍定之，消債條例第64條之2第1項定有明文。
    本院參酌衛福部社會司所公告111年度高雄市最低生活費為1
    4,419元，1.2倍即17,303元，聲請人陳稱居住於配偶所遺地
    上屋內（卷第144頁反面），可認其未支出房屋費用，故計
    算其個人每月必要生活費時，即應扣除相當於房屋支出所佔
    比例（大約為24.36％）。依此計算結果，聲請人每月之必要
    生活費以13,088元為度【計算式：17,303×（1－24.36%）＝13
    ,088】，聲請人主張未逾上開金額，尚屬合理，應予採計。
　㈣關於聲請人扶養支出部分，聲請人稱須負擔母親陳玉梅之扶
    養費，每月4,500元。經查，陳玉梅係41年8月生，108年度
    申報所得為115,500元，平均每月所得為9,625元，109至110
    年度均無申報所得，名下有田賦1筆、土地1筆，現值72,583
    元，前於105年10月19日領有老年給付485,597元，109年7月
    領有花蓮市擴大紓困補助10,000元、110年6月領有行政院補
    助10,000元；109年3月至110年7月領有老年年金3,871元、1
    10年8月調整為198元，110年8月起迄今每月領有花蓮縣政府
    中低老人生活津貼7,759元，未領取其他補助或給付等情，
    有戶籍謄本（卷第81頁）、108年至109年綜合所得稅各類所
    得資料清單及財產歸屬資料清單（卷第14至16頁）、110年
    稅務電子閘門財產所得調件明細表(卷第136頁)、存簿暨帳
    戶交易明細（卷第113至119頁）、勞動部勞工保險局函（卷
    第68至69頁)、勞動部勞動力發展署北基宜花金馬分署函（
    卷第73頁）、勞工保險被保險人投保資料表（卷第168、172
    頁）、花蓮縣政府函（卷第72頁）在卷可查。則以陳玉梅上
    述財產、收入狀況，應尚不足以維持生活，而有受子女扶養
    之權利。又按受扶養者之必要生活費用，準用第1項規定計
    算基準數額，並依債務人依法應負擔扶養義務之比例認定之
    ，消債條例第64條之2第2項亦有明定。又聲請人稱母親一人
    獨居於其所有位於花蓮縣土地上之違建平房(卷第77頁)，可
    認母親無房屋費用支出，爰自其必要生活費用中扣除相當於
    房屋支出所佔比例（111年度臺灣省市每人每月不含房屋支
    出之最低生活費之1.2倍12,916元），扣除每月領取之老年
    年金、中低老人生活津貼後，由聲請人與胞妹扶養義務人共
    同負擔，聲請人應負擔2,480元【計算式：(12,000－000－0,7
    59)÷2＝2,480】，逾此範圍，難認可採。
　㈤綜上所述，聲請人目前每月收入18,000元，扣除個人必要支
    出12,944元、母親扶養費2,480元後，剩餘2,576元，而聲請
    人目前負債總額約為1,759,314元（卷第6至7、62頁，包括
    ：台新銀行、中國信託銀行、永瓚開發建設股份有限公司、
    富邦資產管理股份有限公司、滙誠第二資產管理股份有限公
    司），扣除聲請人所有未保存登記建物現值80,500元及保單
    解約金74,021元，共計154,521元後，以每月所餘逐年清償
    ，至少須約52年【計算式：(1,759,314－154,521)÷2,576÷12
    ≒52】始能清償完畢，應認其已不能清償債務。此外，聲請
    人無擔保或無優先權之債務總額未逾12,000,000元，且無消
    債條例第6條第3項、第8條或第46條各款所定駁回更生聲請
    之事由存在。則聲請人聲請更生為有理由，應予准許，爰命
    司法事務官進行本件更生程序。
四、依消債條例第11條第1項、第45條第1項，裁定如主文。
中　　華　　民　　國　　111 　年　　10　　月　　5 　　日
              　　民事庭　　　法　官　陳美芳
以上正本係照原本作成。
本裁定不得抗告。
中　　華　　民　　國　　111 　年　　10  　月　　5 　　日
  　                        　書記官　胡美儀